ACORDAO-COMPLETO-2520553

ACÓRDÃO 18875/2021 ATA 41/2021 - PRIMEIRA CÂMARA

VISTOS, relatados e discutidos estes autos que tratam de ato de concessão de aposentadoria emitido pelo Instituto Nacional do Seguro Social;
ACORDAM os Ministros do Tribunal de Contas da União, reunidos em Sessão da 1ª Câmara, com fundamento no art. 71, inciso III, da Constituição Federal, nos arts. 1º, inciso V, e 39, inciso II, da Lei 8.443/1992, no art. 260, § 1º, do RI/TCU e ante as razões expostas pelo Relator, em:
9.1. considerar legal e conceder registro ao ato de concessão de aposentadoria emitido em favor de Vera Lucia da Silva Bernardo (XXX.741.194-XX) ;
9.2. encaminhar cópia desta deliberação ao Instituto Nacional do Seguro Social;
9.3. arquivar os presentes autos, nos termos do art. 169, inciso V, do RITCU.

Ato de concessão de  aposentadoria emitido pelo Instituto Nacional do Seguro Social. Apreciação para fins de registro.

Primeira Câmara

Instituto Nacional do Seguro Social.

3. Interessada: Vera Lúcia da Silva Bernardo (XXX.741.194-XX).

13.1. Ministros presentes: Benjamin Zymler (na Presidência), Vital do Rêgo (Relator) e Jorge Oliveira.
13.2. Ministros-Substitutos presentes: Augusto Sherman Cavalcanti e Weder de Oliveira.

VITAL DO RÊGO

Adoto como relatório, com os devidos ajustes de forma, o parecer elaborado no âmbito do Ministério Público junto ao TCU (peça 8) , representado nos autos pela Procuradora-Geral Dra. Cristina Machado da Costa e Silva, a seguir transcrito:
Versam os autos sobre o ato inicial de aposentadoria de Vera Lucia da Silva Bernardo, ex-servidora vinculada ao Instituto Nacional do Seguro Social.
2.	A Secretaria de Fiscalização de Integridade de Atos e Pagamentos de Pessoal e de Benefícios Sociais - Sefip - opina pela ilegalidade e negativa de registro do ato de peça n.º 3, pois os períodos de exercício de funções informados no formulário de aposentadoria são posteriores à Lei n.º 9.624/1998, a partir da qual houve a extinção da incorporação da vantagem de quintos (pareceres uniformes de peças n.ºs 5 e 6) .
3.	Com as devidas vênias, permitimo-nos discordar do encaminhamento proposto pela unidade técnica.
4.	Em pesquisa ao sistema Siape (peça n.º 7) , fica comprovado que a inativa exerceu funções ininterruptamente no período compreendido entre 07/02/1983 e 18/06/1994, diferentemente do que foi informado no formulário de peça n.º 3, em que constam apenas períodos exercidos a partir de 28/02/2012, quando a incorporação de quintos já havia sido extinta.
5.	Em nossa avaliação, a incorporação de quintos em análise encontra-se em conformidade com as disposições legais fixadas pela Lei n.º 8.911/1994, razão pela qual entendemos legal o ato de peça n.º 3.
6.	Por todo o exposto, com as vênias de estilo por discordar da proposta trazida pela Sefip às peças n.ºs 5 e 6, esta representante do Ministério Público de Contas propõe ao Tribunal que considere legal e ordene o registro do ato inicial de aposentadoria de Vera Lucia da Silva Bernardo - CPF n.º XXX.741.194-XX - peça n.º 3.
Eis o Relatório.

não há.

Procuradora-Geral Cristina Machado da Costa e Silva.

APOSENTADORIA. INCORPORAÇÃO DE QUINTOS. INFORMAÇÕES INCOMPLETAS DO FORMULÁRIO E-PESSOAL, COMPLEMENTADAS COM INFORMAÇÕES EXTRAÍDAS DO SISTEMA INTEGRADO DE ADMINISTRAÇÃO DE RECURSOS HUMANOS (SIAPE). LEGALIDADE.

APOSENTADORIA (APOS)

Secretaria de Fiscalização de Integridade de Atos e Pagamentos de Pessoal e de Benefícios Sociais (Sefip).

Em análise, ato de concessão de aposentadoria emitido pelo Instituto Nacional do Seguro Social em favor da ex-servidora Vera Lúcia da Silva Bernardo.
2. A Secretaria de Fiscalização de Integridade de Atos e Pagamentos de Pessoal e de Benefícios Sociais do TCU (Sefip) , na instrução de peça 5, propõe a ilegalidade por considerar que:
Observa-se, no ato em tela, que a interessada possui incorporação da vantagem denominada quintos (posteriormente transformada em décimos) em seus proventos. Consoante as informações prestadas pela Unidade Jurisdicionada, a inativa obteve a incorporação de 2/5 de uma função comissionada código FGR-1. A interessada exerceu a função comissionada em 28/2/2012 e entre 8/10/2013 e 9/4/2018.
 (...) 
Consoante os tempos de exercício de função comissionada descritos no ato, a interessada não exerceu por 24 meses a função comissionada até 8/4/1998, o que permitiria a incorporação de duas parcelas de quintos. A inativa também não possui qualquer tempo residual existente em 10/11/1997, uma vez que não exerceu qualquer função comissionada antes da data retro mencionada. Logo, nos termos do art. 5º da Lei 9.624/1998, a inativa também não faz jus a incorporação de parcela de décimo. Assim, a incorporação de parcela de quintos é irregular, pois a interessada não cumpriu os requisitos para a incorporação realizada pela UJ.
3. No parecer de peça 8, o Ministério Público junto ao Tribunal (MPTCU) discordou das conclusões da Sefip. Isso porque o Parquet especializado, por meio de pesquisa no sistema Siape, identificou que a inativa faz jus à percepção de quintos, uma vez que ela exerceu funções de forma interpolada no período compreendido entre 7/2/1983 e 18/6/1994, consoante o mapa de exercício de funções acostado na peça 7. Diante de tais informações, o MPTCU propõe considerar legal a concessão em análise.
II
4. Assiste razão ao Ministério Público de Contas.
5. Embora a parcela de quintos incorporada pela interessada, no valor de R$ 95,74, tenha se dado em razão do exercício das funções FGR-2 e FGR-3, conforme se verifica no mapa de exercício de funções, juntado na peça 7, observo que, no formulário de peça 3, foi informado que a interessada "supostamente" incorporou "2/5 da FG-1" pelo exercício da referida função entre 2012 e 2018. A considerar tão somente as informações oriundas do formulário e-Pessoal à peça 3, a incorporação estaria irregular.    
6. Ocorre que, em consulta ao Sistema Integrado de Administração de Recursos Humanos (Siape) , o MPTCU identificou que os períodos e a função, cadastrados no referido sistema, que dão suporte à rubrica "VPNI ART.62-A LEI 8112/90 - AP", são distintos dos informados no formulário ePessoal e permitem a incorporação das vantagens FGR-2 e FGR-3 nos termos em que foram deferidas na origem, consoante a seguir:
- 2/10 de FGR-2 - 13/7/1988 a 13/2/1992 (períodos interpolados)  R$ 188,60/10*2 = R$ 37,72.
- 4/10 de FGR-3 - 7/2/1983 a 12/7/1988 (períodos interpolados) e 14/2/1992 a 18/6/1994 (períodos interpolados)   R$ 145,07/10*4 = R$ 58,02.
Total: R$ 37,72 + R$ 58,02 = R$ 95,74
7. Portanto, resta patente o erro no preenchimento do formulário e-Pessoal de peça 3, estando regular a incorporação que consta no Siape, nos termos deferidos pelo órgão de origem.  
8. Assim, considerando que a interessada reuniu os requisitos legais previstos para perceber os 2/10 de FGR-2 + 4/10 da FGR-3 que constam dos seus proventos, o ato em epígrafe pode receber a chancela da legalidade.
Ante o exposto, voto para que seja adotada a minuta de acórdão que ora trago ao exame deste Colegiado. 
TCU, Sala das Sessões, em tagDataSessao.
Ministro VITAL DO RÊGO 
Relator